臺灣雲林地方法院刑事判決
109年度訴字第905號
公  訴  人  臺灣雲林地方檢察署檢察官
被      告  李麗


選任辯護人  陳信宏律師
上列被告因違反毒品危害防制條例案件，經檢察官提起公訴（10
9年度偵字第5020號、第6267號），本院判決如下：
    主  文
李麗販賣第二級毒品，共貳罪，各處有期徒刑參年柒月。應執
行有期徒刑參年捌月。
扣案如附表二編號1所示之物，沒收之；未扣案之犯罪所得新臺
幣參仟伍佰元沒收，於全部或一部不能沒收或不宜執行沒收時，
追徵其價額。
    事  實
一、李麗知悉甲基-α-吡咯啶苯己酮係毒品危害管制條例第2條
    第2項第2款列管之第二級毒品；愷他命、3,4-亞甲基雙氧苯
    基乙基胺丁酮及4-甲基甲基卡西酮均係同法第2條第2項第3
    款列管之第三級毒品；硝西泮係同法第2條第2項第4款列管
    之第四級毒品，且可預見其所購入之毒咖啡包可能混合前開
    不等比例之各級毒品成分，均不得持有、販賣，竟意圖營利
    ，基於販賣第二、三、四級毒品不確定故意之各別犯意，以
    其所有之三星廠牌平板電腦1台（搭配門號0000000000號SIM
    卡1張，下稱本案平板）作為販賣毒品之聯絡工具，分別為
    下列行為：
　㈠於民國109年5月14日晚間7時8分33秒許，持本案平板與楊朝
    宗持用門號0000000000號之行動電話聯繫毒品交易事宜（通
    話內容如附表一編號1所示），李麗於同日稍後搭乘不知情
    之先生蕭文振之車輛，前往位於雲林縣○○鄉○○路00○0號之楊
    朝宗住處附近堤防旁，由李麗以新臺幣（下同）1,500元之
    價格販賣愷他命1包、400元之價格販賣混合型毒品咖啡包1
    包予楊朝宗，並向其收取價金，而完成交易。
　㈡於109年6月14日下午3時32分13秒許，持本案平板與楊朝宗持
    用門號0000000000號之行動電話聯繫毒品交易事宜後（通話
    內容如附表一編號2所示），李麗於同日稍後搭乘不知情之
    先生蕭文振之車輛，前往位於雲林縣○○鄉○○路00○0號之楊朝
    宗住處附近堤防旁，由李麗以400元之價格販賣混合型毒品
    咖啡包4包予楊朝宗，並向其收取價金，而完成交易。　
二、嗣經警對李麗所持用之上開行動電話門號實施通訊監察，
    並於109年7月20日上午7時52分許，持本院核發之搜索票，前
    往李麗位於雲林縣○○鄉○○村○○00○0號居所執行搜索，當場
    扣得本案平板1台，始查悉上情。
三、案經彰化縣警察局田中分局及憲兵指揮部雲林憲兵隊報告臺
    灣雲林地方檢察署檢察官偵查起訴。
    理  由
壹、證據能力
一、按被告以外之人於審判外之陳述，雖不符刑事訴訟法第159
    條之1至第159條之4之規定，而經當事人於審判程序同意作
    為證據，法院審酌該言詞陳述或書面陳述作成時之情況，認
    為適當者，亦得為證據；當事人、代理人或辯護人於法院調
    查證據時，知有同法第159條第1項不得為證據之情形，而未
    於言詞辯論終結前聲明異議者，視為有前項之同意，刑事訴
    訟法第159條之5定有明文。本判決所引用之供述證據，檢察
    官、被告李麗及其辯護人均明示同意有證據能力（本院卷
    第60頁），且於本案言詞辯論終結前均未聲明異議，本院審
    酌該等證據作成時之情況，並無違法取證或其他瑕疵，認為
    適於作為本案認定事實之依據，並經本院於審理期日依法踐
    行調查證據程序，該等供述證據自得為本案之證據使用。
二、本判決下列所引用卷內之非供述證據，與本案犯罪待證事實
    具有關聯性，無證據證明係公務員違背法定程序所取得，檢
    察官、被告及其辯護人於本院亦均未主張排除下列文書證據
    、證物之證據能力，迄本院言詞辯論終結前均未表示異議，
    且經本院提示調查，亦得為本案之證據使用。
貳、認定犯罪事實所憑證據及理由 
一、上開犯罪事實，業據被告於偵訊、本院準備及審理程序時均
    坦承不諱（偵5020號卷第395至398頁；本院卷第57頁、第14
    0頁），核與證人即購毒者楊朝宗於本案警詢及偵訊時之證
    述情節相符（警卷第29至43頁；偵5020號卷第125至128頁）
    ，並有證人楊朝宗之尿液檢驗代號與真實姓名對照表（警卷
    第47頁）、尿液初篩檢驗結果（偵5020號卷第261頁）、憲
    兵指揮部刑事鑑識中心109年7月23日憲隊雲林第0000000000
    號鑑定書（警卷第67頁至第68頁）、法務部調查局109年10
    月7日調科壹字第10903336720號鑑定書（偵5020號卷第357
    至358頁）、本院109年度聲搜字第407號搜索票（警卷第75
    至77頁）、雲林憲兵隊搜索扣押筆錄暨扣押物品目錄表（警
    卷第79至83頁）各1份、扣押物品照片8張（警卷第89至95頁
    ）、本院109年聲監字第303號、109年聲監續字第465號通訊
    監察書暨電話附表（警卷第97至99頁）、如附表一所示之被
    告與證人楊朝宗間之通訊監察譯文（警卷第33頁）、第二級
    至第四級毒品列表（本院卷第81至94頁）各1份附卷足憑，
    復有如附表二編號1所示之本案平板1台扣案可資佐憑。
二、辯護人為被告辯護稱：被告無施用毒品之紀錄，對於毒咖啡
    包內含毒品種類不了解等語（本院卷第145至146頁）。惟按
    刑法第13條第1項明定：行為人對於構成犯罪之事實，明知
    並有意使其發生者為故意。同條第2項明定：行為人對於構
    成犯罪之事實，預見其發生，而其發生並不違背其本意者，
    以故意論。蓋以認識為犯意之基礎，無認識即無犯意可言，
    但不論其為「明知」或「預見」，皆為故意犯主觀上之認識
    ，只是認識之程度強弱有別，行為人有此認識進而有「使其
    發生」或「任其發生」之意思，則形成犯意，前者為確定故
    意或直接故意，後者為不確定故意或間接故意（最高法院96
    年度台上字第4808號判決意旨參照）。被告知悉含有毒品成
    分之咖啡包屬混合型毒品，現今新興毒品種類或混合各式各
    樣毒品成分毒咖啡包快速竄起，且一再被警方查獲，又被告
    先前已有販賣第三級毒品遭本院判處有期徒刑以上之刑度，
    並給予緩刑之前科紀錄，此有臺灣高等法院被告前案紀錄表
    1份在卷可憑，縱使被告自身未曾施用毒品，以被告之知識
    經驗，當應無不知之理，且被告既意在販賣前開含有毒品成
    分之咖啡包而購入，雖無法明確知悉咖啡包內含有何種成分
    之毒品，但仍向毒品上游購入後販賣予證人楊朝宗，可見被
    告對於該等咖啡包究竟含有第二級毒品、第三級毒品或第四
    級毒品或兼含此三級別毒品，亦在所不問，同屬不違背其本
    意，堪認被告具有販賣第二級、第三級及第四級毒品之不確
    定故意甚明。是辯護人上開辯稱顯不足採。
三、按販賣毒品與合資購買、代為購買或原價轉讓而幫助他人施
    用毒品、與他人共同持有毒品或轉讓毒品，在外觀上雖均有
    授受毒品及現金之行為，但因其主觀上是否具有營利意圖而
    異其罪名之論斷；即販賣毒品罪，係以行為人主觀上有營利
    之意圖，客觀上將毒品價售或有償讓與他人為其構成要件，
    若行為人主觀上並無營利之意圖，即與販賣毒品罪之構成要
    件不相符合（最高法院104年度台上字第3201號、102年度台
    上字第2541號判決意旨參照）。又販賣毒品係政府嚴予查緝
    之違法行為，且可任意分裝或增減其分量，各次買賣之價格
    ，當亦各有差異，隨供需雙方之資力、關係之深淺、需求之
    數量、貨源之充裕與否、販賣者對於資金之需求如何即殷切
    與否，以及政府查緝之態度，進而為各種不同之風險評估，
    而為機動性之調整，販賣者從各種「價差」或「量差」或「
    純度」謀取利潤方式，或有差異，然其所圖利益之非法販賣
    行為目的，則屬相同，並無二致。被告於本院審理時陳稱：
    「那陣子小孩工作都不好，我先生又常常不舒服，常去醫院
    ，我之前就認識楊朝宗，他跟我說他要買，我就偷偷賣給他
    」、「愷他命買1,200元，賣1,500元，咖啡包買250元，賣4
    00元」等語（本院卷第140至141頁），可見被告確實藉此賺
    取價差之利潤，否則自無可能甘願承受重典，而涉犯本案販
    賣毒品之必要，是其主觀上具有營利之意圖至明。
四、綜上，堪認被告前開自白均與事實相符，得作為認定其犯罪
    之證據。是本案事證明確，被告上開犯行均堪認定，應依法
    論科。
參、論罪科刑
一、被告行為後，毒品危害防制條例第4條第2項、第3項、第4項
    、第17條第2項等規定，已於109年1月15日修正公布，並於
    同年7月15日施行，修正前毒品危害防制條例第4條第2項、
    第3項、第4項規定：「製造、運輸、販賣第二級毒品者，處
    無期徒刑或七年以上有期徒刑，得併科新臺幣一千萬元以下
    罰金。製造、運輸、販賣第三級毒品者，處七年以上有期徒
    刑，得併科新臺幣七百萬元以下罰金。製造、運輸、販賣第
    四級毒品者，處五年以上十二年以下有期徒刑，得併科新臺
    幣三百萬元以下罰金。」修正後同條項則規定：「製造、運
    輸、販賣第二級毒品者，處無期徒刑或十年以上有期徒刑，
    得併科新臺幣一千五百萬元以下罰金。製造、運輸、販賣第
    三級毒品者，處七年以上有期徒刑，得併科新臺幣一千萬元
    以下罰金。製造、運輸、販賣第四級毒品者，處五年以上十
    二年以下有期徒刑，得併科新臺幣五百萬元以下罰金。」經
    比較新舊法結果，修正後毒品危害防制條例第4條第2項、第
    3項、第4項已提高法定刑度，顯未較有利於被告；又修正前
    毒品危害防制條例第17條第2項規定：「犯第四條至第八條
    之罪於偵查及審判中均自白者，減輕其刑。」修正後同條項
    則規定：「犯第四條至第八條之罪於偵查及歷次審判中均自
    白者，減輕其刑。」經比較新舊法結果，修正後毒品危害防
    制條例第17條第2項限縮減刑要件為「歷次審判中均自白」
    者方得減輕其刑，亦未較有利於被告。是上開規定經比較新
    舊法之結果，均以修正前之規定對被告較為有利，依刑法第
    2條第1項前段規定，應適用行為時法即修正前毒品危害防制
    條例第4條第2項、第3項、第4項、第17條第2項規定。
二、核被告就犯罪事實一㈠、㈡所為，均係犯修正前毒品危害防制
    條例第4條第2項、第3項、第4項之販賣第二級、第三級、第
    四級毒品罪。另本案無證據證明被告販賣第三級、第四級毒
    品前持有第三級、第四級毒品數量各已達純質淨重5公克以
    上，均不構成犯罪，無為販賣行為所吸收之問題；至於被告
    販賣含有第二級毒品之咖啡包前持有第二級毒品之低度行為
    ，自為販賣之高度行為所吸收，均不另論罪。又被告就犯罪
    事實一㈠同時販賣第三級毒品愷他命及含有第二級、第三級
    、第四級毒品之毒品咖啡包及犯罪事實一㈡販賣含有第二級
    、第三級、第四級毒品之毒品咖啡包，均係以一販賣行為，
    同時觸犯販賣第二級、第三級、第四級毒品罪，為想像競合
    犯，均應從一重以販賣第二級毒品罪處斷。
三、被告2次販賣毒品犯行，犯意各別，行為互異，應分論併罰
    。
四、犯第4條至第8條之罪於偵查及審判中均自白者，減輕其刑，
    修正前毒品危害防制條例第17條第2項定有明文。被告就上
    開販賣毒品之各次犯行，於偵查及審判中均自白犯罪，業如
    前述，皆依修正前毒品危害防制條例第17條第2項之規定減
    輕其刑。
五、被告前雖供述其毒品上游為綽號「阿弟仔」之人，惟就被告
    是否供出毒品來源因而查獲部分，經本院分別函詢臺灣雲林
    地方檢察署、憲兵指揮部雲林憲兵隊，經先後覆稱：「被告
    供出之阿弟仔之人，因無真實姓名年籍資料，無法因此而查
    獲」、「被告雖供出係向綽號阿弟仔購得，惟後續未明確提
    供相關上游資訊，實難追查」等節，此有臺灣雲林地方檢察
    署109年12月28日雲檢原正109偵6267字第1099035373號函及
    憲兵指揮部雲林憲兵隊109年12月24日憲隊雲林字第1090127
    665號函及所附職務報告在卷可憑（本院卷第41頁、第43至4
    5頁），是被告就其所為販賣毒品各次犯行，均無毒品危害
    防制條例第17條第1項減輕其刑規定之適用。
六、至辯護人雖辯護以：被告犯後坦承犯行，態度良好，請審酌
    被告係因家庭經濟狀況逼不得已才一時失慮犯下這個錯誤，
    請依刑法第59條規定對被告再減輕其刑等語（本院卷第145
    至146頁），惟按刑法第59條規定之酌量減輕其刑，必須犯
    罪另有特殊之原因與環境，在客觀上足以引起一般同情，認
    為即使予以宣告法定最低度刑，猶嫌過重者，始有其適用。
    此所謂法定最低度刑，固包括法定最低本刑；惟遇有其他法
    定減輕之事由者，則應係指適用其他法定減輕事由減輕後之
    最低度刑而言。倘被告別有其他法定減輕事由者，應先適用
    法定減輕事由減輕其刑後，猶認其犯罪之情狀顯可憫恕，即
    使科以該減輕後之最低度刑仍嫌過重者，始得適用刑法第59
    條規定酌量減輕其刑（最高法院107年度台上字第2512號判
    決參照）。本院審酌被告所為本案販賣毒品之犯行，戕害購
    毒者身心健康，助長毒品流通，對社會治安危害甚鉅，倘遽
    予憫恕，除對其個人難收改過遷善之效，無法達到刑罰特別
    預防之目的外，亦易使其他販毒者心生投機、甘冒風險繼續
    販毒，無法達到刑罰一般預防之目的，而被告販賣毒品次數
    雖非甚多、價量亦非甚鉅，但非偶一為之，實無何等足以引
    起一般同情之客觀情狀而應予以憫恕之情，況被告所為之2
    次販賣毒品犯行，經依修正前毒品危害防制條例第17條第2
    項規定減輕其刑後，其處斷刑之最低刑度依法院實務慣例為
    有期徒刑3年6月，已較原先之法定最低度刑大幅降低，並無
    情輕法重而有違罪刑相當及比例原則之情形；再者，被告係
    為賺取差額以供應家庭經濟之開銷而為本案販賣毒品之犯行
    ，雖其獲利非如大盤、中盤毒梟，但靠販賣毒品賺取生活開
    銷，無異助長毒品之流通，且被告並非無謀生能力，卻選擇
    以此方式牟取不義之財，衡以本案犯罪情節，客觀上並無足
    以引起一般同情，顯可憫恕之情狀，故無援用刑法第59條酌
    減其刑之必要，辯護人請求依刑法第59條規定酌減其刑，礙
    難准許。
七、爰審酌被告明知毒品戕害施用者身心健康，染癮後難以戒除
    ，除影響其個人及家庭生活外，更可能因此衍生其他犯罪，
    嚴重破壞社會治安，竟仍無視國家杜絕毒品犯罪之禁令，為
    圖自身施用利益而販賣毒品，對國家、社會及個人之傷害至
    深且鉅，應予嚴正非難；惟念及被告犯後均坦承犯行，節省
    大量司法資源，可見悔意，犯後態度尚可，復考量本案販賣
    毒品之對象、數量、次數、販賣金額分別為1,900 元、1,60
    0 元及其所獲取量差之利益，與大盤、中盤出售數量龐大之
    毒品以牟取暴利之情形有別，另參酌被告於本院審理時自陳
    為國中畢業之智識程度，擔任臨時工，時薪為160元，已婚
    ，育有4名子女，均已成年，現與先生及婆婆同住，先生及
    婆婆身體狀況不佳（見本院卷第75頁所附中華民國身心障礙
    證明），由其負責照顧之家庭生活狀況等一切情狀，分別量
    處如主文所示之刑。又刑法第51條數罪併罰定執行刑之立法
    方式，採限制加重原則，亦即非以累進加重之方式定應執行
    刑。本院審酌被告所犯上開各罪之毒品交易對象均為同一人
    ，犯罪手法又屬類似，且時間間隔非長，如以實質累進加重
    之方式定應執行刑，則處罰之刑度顯將超過其行為之不法內
    涵，而違反罪責原則，復考量因生命有限，刑罰對被告造成
    之痛苦程度，係隨刑度增加而生加乘效果，而非以等比方式
    增加，是以隨罪數增加遞減其刑罰之方式，當足以評價被告
    行為之不法性之法理（即多數犯罪責任遞減原則），及被告
    復歸社會之可能性，就被告所犯上開2罪所處之刑，合併量
    處如主文所示之應執行刑。
八、沒收　　
  ㈠按犯毒品危害防制條例第4條之罪者，其供犯罪所用之物，不
    問屬於犯罪行為人與否，均沒收之，毒品危害防制條例第19
    條第1項定有明文。查扣案之如附表二編號1所示本案平板（
    含門號0000000000號SIM卡1張），係被告持用並供其為本案
    販賣毒品犯行時，與證人楊朝宗聯繫所用之物，業據被告供
    述在卷，且有通聯調閱查詢單（警卷第103頁）及如附表一
    各編號所示通訊監察譯文在卷可稽，則不問屬於被告所有與
    否，均應依毒品危害防制條例第19條第1項規定宣告沒收之
    。
  ㈡犯罪所得，屬於犯罪行為人者，沒收之；前二項之沒收，於
    全部或一部不能沒收或不宜執行沒收時，追徵其價額，刑法
    第38條之1第1項前段、第3項定有明文。查扣案如附表二編
    號3之現金係小姑寄來給婆婆手術之費用，不是販賣毒品所
    得等語（本院卷第57頁、第133頁），業據被告供述在卷，
    卷內亦無證據證明扣案現金係被告本案販賣毒品所得，自不
    得於本案諭知沒收，惟被告就本案犯行所得財物各為1,900
    元、1,600元，且已由證人楊朝宗交予被告收取，業經認定
    如前，均屬犯罪所得，雖均未扣案，仍應依前開規定，宣告
    沒收，並於全部或一部不能沒收或不宜執行沒收時，追徵其
    價額。
　㈢至扣案如附表二編號2、4所示之物，固均係被告所有，惟被
    告供稱：皮包與提款卡是我日常所用之物，與本案犯行無關
    等語（本院卷第57頁、第133頁），卷內亦乏積極證據證明
    上開扣案物品與被告本案犯行相關，爰不予宣告沒收。　
據上論斷，應依刑事訴訟法第299條第1項前段，（修正前）毒品
危害防制條例第4條第2項、第3項、第4項、第17條第2項、毒品
危害防制條例第19條第1項，刑法第2條第1項前段、第11條、第5
5條、第51條第5款、第38條之1第1項前段、第3項，判決如主文
。
本案經檢察官林柏宇提起公訴，檢察官李松諺到庭執行職務。
中    華    民    國   110    年    3     月    16    日
                  刑事第七庭  審判長法  官  鍾世芬

                                    法  官  王子榮

                                    法  官  簡伶潔
以上正本證明與原本無異。
如不服本判決應於收受判決後20日內向本院提出上訴書狀，並應
敘述具體理由；其未敘述上訴理由者，應於上訴期間屆滿後20日
內向本院補提理由書（均須按他造當事人之人數附繕本）。「切
勿逕送上級法院」。
                                     書記官  高士童
中　　華　　民　　國　　110 　年　　3 　　月　　17　　日

附錄本案論罪科刑法條全文：
（修正前）毒品危害防制條例第4條
製造、運輸、販賣第一級毒品者，處死刑或無期徒刑；處無期徒
刑者，得併科新臺幣2千萬元以下罰金。
製造、運輸、販賣第二級毒品者，處無期徒刑或7年以上有期徒
刑，得併科新臺幣1千萬元以下罰金。
製造、運輸、販賣第三級毒品者，處7年以上有期徒刑，得併科
新臺幣7百萬元以下罰金。
製造、運輸、販賣第四級毒品者，處5年以上12年以下有期徒刑
，得併科新臺幣3百萬元以下罰金。
製造、運輸、販賣專供製造或施用毒品之器具者，處1年以上7年
以下有期徒刑，得併科新臺幣1百萬元以下罰金。前五項之未遂
犯罰之。
　
附表一：通訊監察譯文一覽表
編號      時間         通訊監察譯文內容      備註  1 109年5月14日晚間7時8分33秒 Ａ：0000-000000 （李麗） 　　↑ Ｂ：0000-000000 （楊朝宗） ⑴佐證起訴書所載附表編號1之犯罪事實。 ⑵通訊監察譯文出處：警卷第33頁。③ ⑶本院109年聲監字第303號通訊監察書（警卷第97頁）。   Ｂ：有空嗎 Ａ：現在嗎 Ｂ：拿一罐那個 Ａ：好 Ｂ：見面說   2 109年6月14日下午3時32分13秒 Ａ：0000-000000 （李麗） 　　↑ Ｂ：0000-000000 （楊朝宗） ⑴佐證起訴書所載附表編號2之犯罪事實。 ⑵通訊監察譯文出處：警卷第34頁。③ ⑶本院109年聲監字第465號通訊監察書（警卷第99頁）。   Ｂ：欸？ Ａ：我過去載你啦 Ｂ：你幫我拿三四罐茶葉過來 Ａ：好啦 Ｂ：好   109年6月14日下午3時45分20秒 Ａ：0000-000000 （李麗） 　　 ↓ Ｂ：0000-000000 （楊朝宗）    未接通  

附表二：扣案物
編號 名稱 備註 1 三星廠牌平板電腦1台（型號：SM-T385號；搭配門號0000000000號SIM卡1張） 保管字號：本院109年度保管檢字第633號  2 COACH皮包1個  3 現金42,144元  4 提款卡3張